臺灣高等法院刑事判決　　　　　　　　93年度上易字第2141號
上　訴　人　台灣新竹地方法院檢察署檢察官
上　訴　人
即　被　告　乙○○原名曾慶民
　　　　　　　　　　　樓之二(
被　　　告　甲○○
　　　　　　　　　　　八巷十七號
上列上訴人因被告等竊盜等案件，不服臺灣新竹地方法院93年度
易字第459號，中華民國93年11月12日第一審判決（起訴案號：
臺灣新竹地方法院檢察署93年度偵字第3500號），提起上訴，本
院判決如下：
    主  文
原判決撤銷。
乙○○連續攜帶兇器、毀壞門扇竊盜，累犯，處有期徒刑1年2月
。
甲○○無罪。
    事  實
一、乙○○曾犯賭博、竊盜、毒品、贓物等罪，其於88年間所犯
    之竊盜罪，89年間所犯之贓物、違反毒品危害防制條例等罪
    罪，經分別判處有期徒刑5月、4月、7月確定，嗣定應執行
    有期徒刑1年1月，甫於民國91年3月21日執行完畢。詎仍不
    知悔改，竟基於意圖為自己不法所有之概括犯意、於93年6
    月27日下午1時許後至日落前之某時，見新竹市○○路169號
    思源大樓無人看管（該大樓除12樓為丁○○住宅外，其餘為
    辦公室商業使用，大樓監視器主機設於丁○○住處內），認
    有機可趁，遂至該棟大樓12樓，持客觀上足以傷害人之生命
    身體可作為兇器使用之不詳螺絲起子，以撬開損壞大門門鎖
    方式侵入丁○○住宅，並竊得丁○○所有之黃金項鍊1條、
    白金項鍊1條、白金戒指1枚、ＩＢＭ筆記型電腦、Ｖ8攝影
    機、ＰＤＡ各1台，得手後即基於同一之概括犯意，旋至同
    址5樓之2之伯仲股份有限公司（下稱伯仲公司）新竹分公司
    ，以相同手法持兇器螺絲起子撬開損壞大門門鎖，竊取辦公
    室內之數位寬頻分享器1組，並已拆卸飲水機及電話機各1台
    ，得手後，飲水機及電話機因無法搬運而置於伯仲公司辦公
    室內，數位寬頻分享器則持至苗栗縣苗栗市○○路64號，欲
    向不知情之舊貨商呂永謀兜售，惟因未帶證件而遭拒，乙○○遂將數位寬頻分享器先暫放在呂永謀處，其餘之丁○○財
    物則交由某姓名年籍不詳綽號「光頭」之成年男子收購。翌
    日即93年6月28日，乙○○與甲○○、丙○○三人復至該處
    搬取先前乙○○無法搬運之飲水機及電話機，嗣為93 年6月
    27日晚上11時許返家之丁○○發現而報警查獲。
二、案經丁○○訴由新竹市警察局第一分局報告臺灣新竹地方法
    院檢察署檢察官偵查起訴。
    理  由
壹、有罪部分：
一、訊據被告乙○○矢口否認有何前揭竊盜等犯行，辯稱：伊並
    未在93年6月27日至思源大樓行竊，伊於北門派出所警詢中
    所為之自白係因遭警刑求所致，伊於內勤檢察官初訊、法院
    受理羈押聲請時所為之自白，係因遭警脅迫必須依照警詢筆
    錄陳述否則將再借提刑求，是伊於警詢、內勤檢察官初訊、
    法院受理羈押聲請時關於93年6月27日部分之自白均非出於
    任意性；又本件查獲後起出之數位寬頻分享器、黃金項鍊等
    贓物並非伊所竊，數位寬頻分享器亦非伊交付予證人呂永謀
    ，並不是伊帶同警察外出起贓，而是警察與同案被告甲○○
    聯繫後，由警察帶伊至苗栗起贓云云。
二、經查：
（一）關於被告乙○○於警訊、內勤檢察官初訊、原審法院受理
      羈押聲請時所為93年6月27日部分之自白是否具有證據能
      力一節，按被告供認犯罪之自白，如係出於強暴、脅迫、
      利誘、詐欺或其他不正方法，取得該項自白之偵訊人員，
      往往應擔負行政甚或刑事責任，若被告已提出證據主張其
      自白非出於任意性，法院自應深入調查，非可僅憑負責偵
      訊被告之人員已證述未以不正方法取供，即駁回此項調查
      證據之聲請。刑事訴訟之目的，固在發現實體的真實，使
      國家得以正確的適用刑法權，並藉之維護社會秩序及安全
      ，惟其手段仍應合法、潔淨、公正，以保障人權，倘證據
      之取得，非依法定程序，則應就人權保障與公共利益之均
      衡維護，依比例原則予以衡酌，以決定該項非依法定程序
      取得之證據應否賦予證據能力。最高法院91年台上字第
      2908 號著有判例可資參照。查被告乙○○於檢察官第一
      次偵查（除內勤檢察官訊問外）中即否認警訊、內勤檢察
      官訊問供述之真正（見偵查卷第120、121頁），而於原審
      第一次訊問時即對於警訊供述證據主張刑求抗辯（見原審
      卷第43 頁），嗣經原審依職權向台灣新竹看守所調取被
      告乙○○於93年6月28日入所後之健康檢察紀錄表及就醫
      紀錄，顯示被告於入所後第3天即主訴腹部挫傷，經戒護
      至國軍新竹醫院診療，經給予腹部ｘ光照射檢查，無特別
      發現，疑似糞便阻塞，經給予止痛藥及浣劑使用，此分別
      有台灣新竹看守所93年8月31日竹所衛字第0931000055號
      函、93年10月19日竹所衛字第0931000076號函及國軍新竹
      醫院93年10月26日93醫順字第0930001330號函及分別所附
      之收容人病歷、戒護就醫紀錄、門診病歷等資料在卷可考
      ；足證被告乙○○確於被羈押後確有因身體不適經戒護就
      醫之事實。雖證人胡主民、何自強於原審理時到庭作證均
      稱其等於警訊中並未對被告乙○○刑求云云，惟查證人胡
      主民、何自強係本件承辦之員警，其等職務上所製作之警
      訊筆錄遭被告主張刑求抗辯，其等自身即與本案之相關筆
      錄之真實性有利害關係，且與被告之利害正相反對，自難
      期其等就警訊過程是否涉及刑求一節為真實、客觀之供述
      ；再參以證人胡主民於原審審理中自陳「... 我要嫌疑人
      將贓物交出，三人原先都不承認，最後有點條件交換...
      」等語（見原審卷第142頁）；復參以證人丙○○於本院
      94年8月9日審理時結證稱其確有見聞被告乙○○在警訊中
      遭刑求之事等語，再參以證人丙○○於本院同日審理時亦
      曾就其他事項為不利於被告之供述（詳下述），自堪認證
      人丙○○此部分就被告乙○○在警訊中遭刑求一節所為之
      證述，非不能採信；另檢察官就被告乙○○於警訊中之自
      白具任意性之部分並未再能舉證以供本院調查，是於法堪
      認被告乙○○此部分警訊中被刑求之抗辯非不能採信。是
      被告乙○○警訊中之供述，其證據能力於法即非無疑問，
      於法即不適合於本件被告乙○○被訴犯行之證明。而被告
      於檢察官初次訊問及法院受理羈押聲請時所為訊問時之供
      述，縱認被告於警訊中曾被告知須依警訊中之供述再為供
      述，惟被告於檢察官初訊或原審法院受理羈押聲請訊問時
      ，因案件已移由檢察官或原審法院受理，尚難認被告於警
      訊中心理上所受之拘束仍持續存在，即被告於檢察官第二
      次訊問時亦自陳內勤檢察官並未對之刑求等語（見偵查卷
      第120頁）；是除被告前述辯解外，被告並未能舉提任何
      證據，以供本院調查其於內勤檢察官初次訊問或原審法院
      受理羈押聲請訊問時所為之供述，有何不法之因素存在，
      是被告此部分內勤檢察官初次訊問或原審法受理羈押聲請
      訊問時所為之供述不具任意性之所辯尚難遽採；是被告於
      內勤檢察官初訊或原審法院受理羈押聲請訊問所為之自白
      ，於法應認尚具任意性。
（二）而本件告訴人丁○○位於新竹市○○路169號12樓住處，
      在93年6月27日下午1時後至日落前之某時，遭人以撬開損
      壞大門門鎖方式侵入竊走黃金項鍊1條、白金項鍊1條、白
      金戒指1枚、ＩＢＭ筆記型電腦、Ｖ8攝影機、ＰＤＡ各1
      台等情，經告訴人丁○○指訴綦詳（參偵卷第23至26頁、
      第141頁、原審卷第131頁至第137頁）並有領回黃金項鍊
      之贓證物品認領保管收據1紙在卷為憑（見偵卷第39頁）
      ；被害人伯仲公司位於新竹市○○路169號5樓之2之新竹
      分公司辦公室，原先有上鎖而遭人撬開損壞門鎖入內竊走
      數位寬頻分享器等物之事實，經被害人伯仲公司業務經理
      賴芃諭、總經理簡國增指述在案（參偵卷第128頁、原審
      卷第126至第131頁），並有領回數位寬頻分享器之贓證物
      品認領保管收據1紙附卷可稽（見偵卷第131頁），而警員
      93 年6月27日晚上接獲告訴人丁○○報案後前往思源大樓
      處理時，逐層察看而發現5樓之2被害人伯仲公司新竹分公
      司辦公室門鎖有被破壞可推門進入等情，亦經警員胡主民
      於原審審理時到庭證述屬實（見原審卷第139頁），足見
      被害人伯仲公司新竹分公司辦公室大門亦係於93年6月27
      日遭人破壞門鎖而侵入行竊。是告訴人丁○○、被害人伯
      仲公司確有於右開時地遭人破壞門鎖而侵入行竊之事實已
      堪認定。
（三）而被告乙○○曾於事後告知丙○○其曾於93年6月27日至
      思源大樓行竊一節，業經證人丙○○於警詢、檢察官訊問
      時供證明確（見偵卷第21頁反面、第77頁）；證人丙○○
      於94年8月9日本院審理時結證亦是認之（見該日本院審理
      筆錄第12頁）；被告甲○○於本院同日審理時亦稱：「（
      乙○○之前跟丙○○聊天的時候你就感覺他曾經去那邊偷
      過東西？）是，我們就是卡在地下錢莊的錢，他為了還這
      筆錢，人家每天都有來找我，我不知道他用什麼方法，他
      前一天晚上有拿一筆錢給我，我沒有問很清楚，說要還利
      息的錢，我問他錢那裡來，他叫我不要問，我們在車上他
      跟丙○○談說他27日有去那棟大樓搬東西拿去賣，所以才
      有那些錢。」等語。足見被告乙○○確曾於93年6月27 日
      有至思源大樓行竊之事實。
（四）況本件告訴人丁○○所失竊之黃金項鍊、被害人伯仲公司
      所失竊之數位寬頻分享器等贓物係被告乙○○帶同警察至
      苗栗起出等情，亦經證人即警員胡主民、何自強到庭結證
      屬實（見原審卷第142至152頁），而起贓地點亦非被告甲○○告訴警察後由警察帶被告乙○○去起贓一節，亦經被
      告甲○○供述在卷（見原審卷第209頁）；而前述數位寬
      頻分享器係被告乙○○於93年6月27日晚上攜至證人呂永
      謀處兜售，因未帶證件遭拒遂暫放證人呂永謀處等事實，
      經證人呂永謀於原審審理時到庭證述無訛（見原審卷152
      至153頁），是被告乙○○所辯未交付數位寬頻分享器予
      證人呂永謀，亦非伊帶同警察外出起贓，而是警察與同案
      被告甲○○聯繫後，由警察帶伊至苗栗起贓云云，均為卸
      責之詞，顯不足採；益證告訴人丁○○所失竊之黃金項鍊
      等財物、被害人伯仲公司所失竊之數位寬頻分享器確係被
      告乙○○所竊無訛。
（五）按大門門鎖恆為金屬材質，而告訴人丁○○住宅、被害人
      伯仲公司辦公室之大門門鎖，依告訴人及被害人供述遭破
      壞之情形以觀，顯係遭質地堅硬之器具撬開損壞，非徒手
      可致，參以被告乙○○於內勤檢察官初訊、原審法院受理
      羈押聲請訊問時即自承係以螺絲起子撬開大門等語（分見
      偵查卷第75頁、聲羈卷第4頁）；足證被告乙○○確係以
      螺絲起子兇器破壞12樓、5樓之2之大門門鎖而入內行竊，
      要無疑義。
（六）綜上所述，被告乙○○於93年6月27日之犯行，事證明確
      ，堪以認定。
二、按螺絲起子客觀上足以傷害人之生命、身體，而對人構成嚴
    重大之威脅，顯係兇器之一種，而大門門鎖係門扇之一部分
    ，是核被告乙○○此部分所為，係犯刑法第321條第1項第2
    款、第3款之攜帶兇器、毀壞門扇竊盜罪、第306條之侵入住
    宅罪。被告乙○○先後在前述思源大樓12樓、5樓之2之犯行
    ，時間緊接，所犯構成要件相同，顯係基於概括之犯意而為
    ，為連續犯，應依法加重其刑。所犯連續加重竊盜罪、與侵
    入住宅罪，有方法結果之牽連關係，應從一重以連續加重竊
    盜罪處斷。又被告乙○○曾犯賭博、竊盜、毒品、贓物等罪
    ，其於88年間所犯之竊盜罪，89年間所犯之贓物、違反毒品
    危害防制條例等罪罪，經分別判處有期徒刑5月、4月、7 月
    確定，嗣定應執行有期徒刑1年1月，甫於民國91年3月21 日
    執行完畢，此有本院被告前案紀錄表在卷可查，而於5年內
    再犯本件有期徒刑以上之罪，為累犯，應依法遞加重其刑。
三、扣案之螺絲起子7支（93年度保管字第1134號，扣押物品清單
    影本見原審卷第59頁），雖被告乙○○於檢察官偵查中自承
    係其所有，被告甲○○於同日偵查中亦稱該等螺絲起子係被
    告乙○○所有，惟查該等螺絲起子係於93年6月28日被告等被
    查獲時分別自不同之二處所查扣，此外遍查全卷並無任何積
    極證據足資證明該7支螺絲起子，確係供被告乙○○本件93
    年6月27日竊盜犯行所用，於法自不得遽於本案中併予沒收
    之宣告，附此敘明。
貳、無罪部分：
一、公訴意旨略以：93年6月28日凌晨3時許，因被告乙○○以被
    告甲○○名義向不詳地下錢莊借款20000元，每10日即需支
    付4000元利息，負擔沈重，被告甲○○乃要求被告乙○○儘
    速償還此筆借款，被告乙○○遂提議可至前揭思源大樓行竊
    ，乃與被告甲○○、丙○○共同結夥三人以上，基於意圖為
    自己不法所有之犯意聯絡，乙○○並承前竊盜概括犯意，由
    丙○○駕駛ＬＳ─5989號自小客車搭載被告乙○○、甲○○
    至思源大樓，並由被告乙○○持兇器螺絲起子3支，3人進入
    該大樓後各自逐層著手搜尋可竊取之財物，乙○○並囑甲○○先至5樓之2欲搬取先前無法搬運之飲水機及電話機，3人
    均尚未竊得財物之際，為已於93年6月27日晚上11時許返家
    之丁○○發現住處遭竊而報警處理後，刻正整理住處欲外出
    倒垃圾時，因察覺電梯有異乃察看大樓監視器而得知有人侵
    入大樓，遂報警前來處理，旋經警於93年6月28日凌晨3時40
    分趕至思源大樓，先在7樓樓梯間查獲丙○○，復在5樓之2
    伯仲公司辦公室內查獲自門內反鎖而躲藏於屋內之甲○○，
    並在伯仲公司辦公室地上扣得乙○○先前放置之螺絲起子4
    支，另在地下室查獲乙○○，並在乙○○躲藏處旁之角落扣
    得乙○○畏罪丟棄之螺絲起子3支而查獲上情。因認被告乙○○、甲○○2人涉犯加重竊盜未遂罪嫌云云。
二、按犯罪事實應依證據認定之，無證據不得推定其犯罪事實；
    又不能證明被告犯罪者，應諭知無罪之判決，刑事訟訴法第
    154條、第301條第1項分別定有明文。次按刑事訴訟法上所
    謂定犯罪事實之證據，係指足以認定被告確有犯罪行為之積
    極證據而言，該項證據自須適合於被告犯罪事實之認定，始
    得作為斷罪之資料，而認定不利於被告之事實，須依積極證
    據，苟積極證據不足為不利於被告事實之認定時，即應為有
    利於被告之認定，更不必有何有利之證據，最高法院29年上
    字第3105號、30年上字第816號分別著有判例可資參照。
三、訊據被告乙○○、甲○○2人就其曾於93年6月28日凌晨3時許
    侵入前揭思源大樓，嗣未竊得物品即被查獲之事實均不諱言
    。
四、公訴人認被告涉有此部分加重竊盜未遂罪嫌，無非以被告乙○○、甲○○2人警訊、檢察官偵查中之自白為其主要論據
    。
五、然查：
（一）按刑法上之未遂犯，必須已著手於犯罪行為之實行而不遂
      ，始能成立，此在刑法第二十五條第一項規定甚明，同法
      第三百二十一條之竊盜罪，為第三百二十條之加重條文，
      自係以竊取他人之物為其犯罪行為之實行，至該條第一項
      各款所列情形，不過為犯竊盜罪之加重條件，如僅著手於
      該項加重之行為而未著手搜取財物，仍不能以本條之竊盜
      未遂論。是被獲時尚未著手於竊盜之犯罪行為，自難謂係
      竊盜未遂。刑法上之未遂犯，必須已著手於犯罪行為之實
      行而不遂始能成立，此在刑法第25條第2項規定甚明。同法
      第321條之竊盜罪，為第320條之加重條文，自係以竊取他
      人之物為其犯罪行為之實行。至該條第一項各款所列情形
      ，不過為犯竊盜罪之加重條件，如僅著手於該項加重條件
      之行為而未著手搜取財物，仍不能以本條之竊盜未遂論，
      最高法院27年滬上字第54號、42年度台上字第532號分別著
      有判例、裁判可資參照。
（二）查本件依被告乙○○、甲○○、告訴人丁○○、被害人、
      證人丙○○等人於偵、審中之供述，足認告訴人丁○○、
      被害人所有被竊之物品，均係被告乙○○於93年6月27日
      所為，被告乙○○、甲○○2人及證人丙○○等人，於93
      年6月28 日雖均曾進入前述思源大樓，惟被告乙○○、甲○○2人至5樓後，被告乙○○進入辦公室見沒有什麼東西
      可拿即到地下室，而被告甲○○則受被告乙○○之囑託前
      去拿取被告乙○○於93年6月27日所竊未及拿走之飲水機
      、電話機等物，而證人丙○○原本係擔任把風及駕駛之部
      分，嗣因警察據報趕到，而先後將證人丙○○、被告乙○○、甲○○逮獲等情，業據被告乙○○、甲○○、證人丙○○三人分別於偵、審中供述明確，且互核相符。此外遍
      查全卷亦查無任何八積極證據足資證明被告乙○○、甲○○、證人丙○○三人於侵入前述思源大樓後，有何著手搜
      尋可供竊取之財物之行為；是於法應認被告乙○○、甲○○、證人丙○○三人於93年6月28日進入前述思源大樓後
      ，未及著手竊盜行為即搜尋可供竊取之財物，即經警據報
      查獲。被告乙○○、甲○○二人既未及著手搜尋可供竊取
      財物之竊盜行為，此即與竊盜未遂之要件有間，尚不得以
      該罪相繩。
六、此外復查無其他積極證據足資證明被告乙○○、甲○○有何
    此部分加重竊盜未遂犯行，是不能證明被告甲○○犯此部分
    罪嫌，爰應為其無罪之諭知。而被告乙○○此部分，檢察官
    認此部分與前述有罪之部分，有連續裁判上一罪之關係，爰
    不就被告曾慶此部分另為無罪之諭知，附此敘明。
參、原審就被告乙○○部分，認事證明確，而予論科，固非無見
    。惟如前述，查本件並無證據證明該扣案之7支螺絲起子，確
    係供被告乙○○93年6月27日犯行所用，於法自不得遽於本案
    中併予沒收之宣告，原審未詳予審認，遽併予宣告沒收，顯
    有未洽；另大門門鎖係門扇之一部分，被告乙○○93年6月27
    日犯行有關毀損大門門鎖之部分，係加重竊盜之加重條件部
    分，原判決竟對此部分另論以毀損之罪，顯有誤認；另原判
    決主文、事實並未認定被告乙○○於夜間侵入住宅竊盜，竟
    於據上論結欄內遽引刑法第321條第1項第1款之規定，亦有未
    洽。另亦如前述，關於被告二人被訴93年6月28日犯行部分，
    被告乙○○、甲○○、證人丙○○三人於93年6月28日進入前
    述思源大樓後，未及著手搜尋可供竊取之財物，即經警據報
    查獲，此與竊盜未遂之要件有間，尚不得以該罪相繩，原審
    亦未就此部分詳予審認，遽認被告乙○○、甲○○此部分係
    犯加重竊盜未遂之罪，亦有未當。檢察官上訴意旨爭執被告
    乙○○警訊供述證據之證據證明力云云，被告乙○○上訴意
    旨否認93年6月27日部分犯罪云云，雖均無可採。惟原判決既
    有上述可議之處，即屬無可維持，應由本院將原判決撤銷改
    判。爰審酌被告乙○○素行不佳，前有經判刑執行之前科紀
    錄，年輕力盛卻不思以己力賺取所需，而侵入他人住宅竊取
    財物，影響告訴人丁○○居家安寧，對告訴人、被害人伯仲
    公司所造成之財物損害，犯後飾詞否認犯行，態度難認良好
    ，檢察官就被告乙○○求處有期徒刑十一月，尚嫌過輕等一
    切情狀，量處如主文第2項所示之刑，以資懲儆；另為被告
    甲○○無罪之諭知。
肆、台灣台中地法院檢察署93年12月28日中檢守黃93偵20364字號
    號95997號函請求就被告甲○○部分併案審理部分，因被告甲○○業經本院諭知無罪，是併案部分即與起訴部分不生一部
    全部之關係，而非原檢察官起訴效力所及，本院自不得逕予
    審究，該部分應退由檢察官另行依法辦理，亦此敘明。
據上論斷，應依刑事訴訟法第369條第1項前段、第364條、第299
條第1項前段、第301條第1項前段，刑法第56條、第321條第1項
、第2款、第3款、第306條、第55條、第47條，判決如主文。
本案經檢察官張啟彬到庭執行職務。
中　　華　　民　　國　　94　　年　　8 　　月　　23　　日
                  刑事第六庭審判長法  官  許國宏
　　                              法  官  洪光燦
                          　　　　法　官  林銓正
以上正本證明與原本無異。
不得上訴。
　                                書記官  陳玲憶
中　　華　　民　　國　　94　　年　　8 　　月　　24　　日
